最高法院刑事判決　　　　　　九十六年度台上字第三六八七號
上　訴　人　甲○○
上列上訴人因強盜案件，不服台灣高等法院中華民國九十六年四
月十八日第二審判決（九十五年度上訴字第三三一八號，起訴案
號：台灣新竹地方法院檢察署九十五年度偵字第二六一三號），
提起上訴，本院判決如下：
    主  文
上訴駁回。
    理  由
按刑事訴訟法第三百七十七條規定：上訴於第三審法院，非以判
決違背法令為理由，不得為之。是提起第三審上訴，應以原判決
違背法令為理由，係屬法定要件。且必須依據卷內資料為具體之
指摘，並足據以辨認原判決已具備違背法令之形式，始屬相當。
本件原判決依憑上訴人甲○○於第一審法院值日法官作聲請羈押
訊問時自白不諱，且證人羅詩晴於警詢及偵查中已明白證述：他
（指上訴人）當天早上已經先來過二次，第三次來時，我在作報
表，那時候是十時十二分，他先在店裡繞了一圈，站在櫃檯旁邊
，他就問我錢放在哪裡，我沒有注意到，他就繞過我的身邊，直
接到櫃檯裡面蹲下來看，問我放在櫃檯內保險箱如何開，我要去
阻止他時，他就從右邊口袋拿出一把水果刀，後來他把刀子舉高
，刀尖指著我，之後把刀子轉平，左手抓住我的脖子，右手持刀
架在我的脖子上，叫我去開，我打開保險箱後，他把裝零錢的盒
子全部拿走就逃逸。我們的保險箱是分上下二層，上層固定是放
新台幣（下同）一萬三千元，包括有各種硬幣，還有一百元的鈔
票，因為那時候是在要換錢用的，所以案發當時並沒有鎖。鈔票
是放在一個比較高的小盒子裡面，又放在比較旁邊，剛好被門的
寬度擋到，所以可能上訴人因此沒有注意到，只有注意裝零錢的
盒子，比較大的目標。下層我們是都鎖著，裡面是每天要匯給公
司的錢，數目比較多，當天並沒有打開。他刀子是平拿，刀鋒向
著我的脖子，但是還有一段距離，是要我開保險箱。店內有監視
錄影設備等語明確。經第一審勘驗前揭便利超商所裝設監視器於
案發當時所拍攝之案發經過情形而轉錄之光碟，其中一號攝影機
（櫃檯監視器）於2006/05/01 10:11:09 起顯示之畫面結果，有
勘驗筆錄在卷足憑。被害人即店員羅詩晴所述遭強盜之情形，與
勘驗監視器畫面顯示之結果相同。此外，復有新竹市警察局第二
分局搜索扣押筆錄、扣押物品目錄表、贓物認領保管單、前述光
碟翻拍照片及查獲照片共十幀附卷足憑，及水果刀一把扣案足資
佐證。足認上訴人確有持扣案之水果刀，進入上開福客多便利超
商內之櫃檯，並在被害人羅詩晴面前，取出水果刀在手，使羅詩
晴不能抗拒，而取走如原判決事實欄所述之硬幣等財物等情。因
認第一審論處上訴人意圖為自己不法之所有，攜帶兇器，以強暴
、脅迫，至使不能抗拒，而取他人之物（累犯）罪刑，為無不合
，予以維持，駁回上訴人在第二審之上訴，已於理由內詳細敘述
其所憑之證據及認定之理由。並說明上訴人所辯：警詢時自白，
非出於自由意思，本件案發時我有喝酒，服用安眠藥，所以做什
麼事情，我都不清楚，迷迷糊糊才會搞成這樣云云，何以不足採
信。從形式上觀察，並無違背法令之情形存在。次查犯罪事實之
認定及證據之取捨，乃事實審法院之職權，且法院憑以認定犯罪
事實之證據，並不以直接證據為限，即綜合各種證據，本於推理
作用，為其認定犯罪事實之基礎，如不違背經驗法則與論理法則
，即不得指為違法，而據為上訴第三審之理由。原判決綜合各種
證據，認定上訴人有上揭犯行，究竟違背如何之經驗法則或論理
法則，上訴意旨，並未具體指明，徒憑己見，就原判決已說明之
事項或屬原審採證認事職權之適法行使，任意指摘有理由不備、
矛盾，不適用法則及採證違法，且仍為單純事實之爭執，難謂為
適法之第三審上訴理由。再刑事訴訟法第三百七十九條第十款所
稱應調查之證據，係指與待證事實有重要關係，在客觀上認為應
行調查者而言。原判決已就上訴人當時右手持刀強盜，該刀係上
訴人取自友人住處，上訴人犯罪後逃逸，經警自新竹市○區○○
街一三六號之廚房內扣得等情，於判決理由內詳加說明。上訴人
在原審固曾請求傳訊證人新竹市警察局第二分局東勢派出所副所
長及證人胡棋鑑、自由時報記者黃美珠以證明上訴人當時未持刀
，查獲之刀械是員警以酒誘上訴人至友人家中廚房隨便取來云云
。原判決因事證明確，未加傳喚亦未於理由內說明，程序上雖稍
嫌簡略，但於本件判決主旨並無影響，依刑事訴訟法第三百八十
條之規定，不得為上訴第三審之理由。依前揭說明，其上訴違背
法律上之程式，應予駁回。
據上論結，應依刑事訴訟法第三百九十五條前段，判決如主文。
中　　華　　民　　國　九十六　年　　七　　月　　六　　日
                      最高法院刑事第九庭
                          審判長法官  洪　清　江
                                法官  石　木　欽
                                法官  李　伯　道
                                法官  林　勤　純
                                法官  陳　晴　教
      本件正本證明與原本無異
                                      書  記  官
中　　華　　民　　國　九十六　年　　七　　月　　九　　日
                                                Ａ
